【裁判字號】    98,易,416
【裁判日期】    980902
【裁判案由】    傷害
【裁判全文】
臺灣屏東地方法院刑事判決               98年度易字第416號
公  訴  人  臺灣屏東地方法院檢察署檢察官
被      告  乙○○
上列被告因傷害案件，經檢察官提起公訴（97年度偵字第8376號
），本院判決如下：
    主  文
乙○○無罪。
    理  由
一、公訴意旨略以：被告乙○○與甲○○為夫妻，兩人間具有家
    庭暴力防治法第3 條第1 項第1 款所定之家庭成員關係，被
    告分別於下列時、地為傷害之犯行：(一)於民國97年6 月4日
    ，在屏東縣內埔鄉○○村○○路130 巷93號住處，因細故與
    甲○○發生爭吵，竟基於傷害之犯意，徒手毆打甲○○，致
    甲○○受有背部挫傷、頸挫傷併瘀腫、右上臂右前臂左上臂
    多處挫擦傷、外傷性血尿等傷害；(二)又於97年10月10日10時
    50分許，在前開住處客廳內，因細故與甲○○發生爭吵，又
    基於傷害之犯意，徒手毆打甲○○，致甲○○受有左前額顏
    面挫傷瘀血、左下巴挫傷瘀血、右手腕掌面側、尺側挫傷瘀
    青、右手背第五掌骨處挫傷瘀青、左手背第五掌骨處挫傷瘀
    青、右小腿前中處挫傷瘀青、左小腿前中處挫傷瘀青、左上
    臂內側瘀青等傷害；(三)復於97年11月1 日13時11分許，在前
    開住處車庫內，因細故與甲○○發生爭吵，復基於傷害之犯
    意，徒手毆打甲○○，致甲○○受有雙側膝蓋、右小腿挫傷
    併腫痛、擦傷，左側手部第3 手指擦傷、頸部挫傷併腫痛等
    傷害。因認被告乙○○所為，係犯刑法第277 條第1 項之普
    通傷害罪嫌云云。
二、按「除簡式審判程序、簡易程序及第三百七十六條第一款、
    第二款所列之罪之案件外，第一審應行合議審判。」，「左
    列各罪之案件，經第二審判決者，不得上訴於第三審法院。
    一、最重本刑為三年以下有期徒刑、拘役或專科罰金之罪。
    二、刑法第三百二十條、第三百二十一條之竊盜罪。」此刑
    事訴訟法第284 條之1 、第376 條第2 款分別定有明文。經
    查，本件檢察官起訴被告係犯刑法第277 條第1 項之害罪，
    為上開刑事訴訟法第376 條第1 款之罪，故依上開刑事訴訟
    法第284 條之1 的規定，自得獨任為之，就此合先敘明。
三、次按犯罪事實應依證據認定之，無證據不得認定犯罪事實；
    又不能證明被告犯罪或其行為不罰者，應諭知無罪之判決，
    刑事訴訟法第154 條第2 項第301 條第1 項分別定有明文
    。次按犯罪事實應依證據認定之，所謂證據，須適於為被告
    犯罪事實之證明者，始得採為斷罪資料。」、「認定犯罪事
    實所憑之證據，雖不以直接證據為限，間接證據亦包括在內
    ；然而無論直接或間接證據，其為訴訟上之證明，須於通常
    一般之人均不致有所懷疑，而得確信其為真實之程度者，始
    得據為有罪之認定；又認定不利於被告之事實，須依積極證
    據，苟積極證據不足為不利於被告事實之認定時，即應為有
    利於被告之認定，更不必有何有利之證據。況刑事訴訟法第
    16 1條已於91年2 月8 日修正公布，其第1 項規定：檢察官
    就被告犯罪事實，應負舉證責任，並指出證明之方法。因此
    ，檢察官對於起訴之犯罪事實，應負提出證據及說服之實質
    舉證責任。倘其所提出之證據，不足為被告有罪之積極證明
    ，或其指出證明之方法，無從說服法院以形成被告有罪之心
    證，基於無罪推定之原則，自應為被告無罪判決之諭知。準
    此，刑事訴訟制度受「倘有懷疑，則從被告之利益為解釋」
    、「被告應被推定為無罪」原則所支配，故得為訴訟上證明
    者，無論為直接或間接證據，須客觀上於吾人一般社會生活
    經驗均不致有所懷疑，而達於確信之程度者，且除認定被告
    犯罪之外，無從本於同一事證為其他有利於被告之合理推斷
    ，始可以之為不利之認定，倘其證明尚未達於確信之程度，
    而有合理可疑存在時，即難據為被告有罪之認定。
四、公訴意旨認被告有上開犯行無非係以：(一)證人即告訴人甲○
    ○之指證；(二)證人曾雄聖證述：97年10月10日到場處理時，
    告訴人有告知被毆打等語；(三)國仁醫院97年6 月6 日診斷證
    明書1 紙；(四)郭綜合醫院受理家庭暴力事件驗傷診斷書1 紙
    ；(五)國仁醫院97年11月1 日診斷證明書1 紙；(六)監視器翻拍
    畫面等為主要證據。訊據被告固坦承與證人甲○○為夫妻關
    係，並於上開時、地有與證人甲○○在一起等情，然堅決否
    認有何傷害之犯行，辯稱：我沒有動手打她等語。
五、經查：
  (一)被告與證人甲○○為夫妻乙節，有臺灣臺南地方法院97年度
    家護字第761 號卷（以下簡稱：第761 號卷）第6 頁背面第
    7 頁之戶籍謄本可參，是二人間屬家庭暴力防治法第3 條第
    1 款所稱之家庭成員。
  (二)依警卷97年6 月6 日國仁醫院開立之診斷證明書所載：「患
    者於97年6 月4 日急診入院，於97年6 月6 日出院」等語，
    就醫之病名為「背部挫傷、頸挫傷併瘀腫、右上臂右前臂左
    上臂多處挫擦傷、外傷性血尿」等傷害，然此僅足以證明證
    人甲○○於97年6 月4 日因傷就醫，至其受傷之原因，尚無
    從依該診斷證明書認定之。又證人甲○○於本院審理時固證
    述：「（97年6 月4 日妳先生如何毆打妳？）那次是在我們
    家二樓書房被告抓住我的脖子，讓我不能呼吸，把我壓在樓
    梯間，人坐在我的身上，用腳踏墊矇住我的口、鼻，當時我
    的下巴、嘴、身上有一些抓傷，頭部外傷，因為撞到地板。
    」、「（六月四日妳先生用腳踏墊塢住妳，那個腳踏墊多大
    ？）長約四十五公分寬約三十分經的長方形。（什麼材料做
    的？）我在生活工廠買的，是布做的，表面是軟的，有點纖
    維，腳踩起來的感覺跟毛巾差不多，比毛巾硬。」等語（見
    本院98年8 月26日審判筆錄），則以證人甲○○所述之情形
    ，證人甲○○嘴巴、下巴或鼻子，應有傷勢發生，然依上開
    診斷證明書並未見證人甲○○嘴巴、下巴或鼻子有何傷勢，
    益證證人甲○○證述之情節，與上開診斷證明書未符；況本
    件證人即被告與告訴人之女兒丙○○於本院審理時證述：沒
    有看過父親打母親等語（見本院98年8 月5 日判筆錄），亦
    證被告所辯非虛。
  (三)依警卷卷存郭綜合醫院受理家庭暴力事件驗傷診斷證明書所
    載「驗傷時間97年10月11日0 時5 分」「檢查結果：左前額
    顏面挫傷瘀血3 ㄨ1 公分、左下巴挫傷瘀血3 ㄨ2 公分、右
    手腕掌面側、尺側挫傷瘀青2 ㄨ2 公分，右手背第五掌骨處
    挫傷瘀青2.5 ㄨ2 公分、左手背第五掌骨處挫傷瘀青1.5 ㄨ
    1 公分、右小腿前中處挫傷瘀青5 ㄨ3 公分、左小腿前中處
    挫傷瘀青2 ㄨ2 公分、左上臂內側5 ㄨ2 公分瘀青。」等情
    ，然此僅足以證明證人甲○○於97年10月11日0 時5 分因傷
    就醫，至其受傷之原因，尚無從依該診斷證明書認定之。又
    證人甲○○於本院審理時固證述：「（97年10月10日上午10
    時50分如何發生衝突？）第一次光碟片的地點是在客廳，我
    跟我女兒吃早餐，回來我先生拉住我的包包、手機，將錢搶
    走，說我是小偷，我先生搶走我的鑰匙、信用卡、二千元、
    皮夾等，當時我就跟他搶奪我的財物，在搶奪的時候有拉扯
    、碰撞，造成我受傷。（十月十日妳先生如何打妳？）被告
    搶我的錢、皮夾、鑰匙，放在一個小皮包裡面，小皮包寬大
    概十分分，高約十五公分，可以放信用卡、鑰匙，被告就是
    在搶這些包包。．．（如何搶？）被告將小皮包放在褲子口
    袋，我要去拿，被告就不給我，然後就發生拉扯，被告說有
    本事就過來拿，我要伸手去被告口袋拿，被告用手壓住不讓
    我拿，我就拉被告褲袋，被告就用右手把我推開，用腳把我
    踹開，踹我的肚子，就這樣子打來打去、扭來扭去。（在搶
    東西的過程被告有撞到妳，妳有撞到被告；被告有拉妳，妳
    也有拉被告；妳有壓被告，被告也有壓妳，是否如此？）是
    。（妳就是在這個過程受傷？）是。」等語（見本院98年8
    月26日判筆錄），依偵查卷存監視光碟翻拍照片所示，被告
    與證人甲○○間固有拉扯、壓制之行為，然此拉扯、壓制行
    為是否必然造成上開傷害，則仍有待證據認定之。本件依證
    人即前往處理員警曾雄聖於偵查中證述：「（到場時，甲○
    ○有無告知遭毆？）有，但我到場時，並沒有發生毆打情形
    ，告訴人說是我到場之前被打的。她沒有說那裡被打，也沒
    有給我看她傷在那裡，只有口頭上說被打而已，我沒有問她
    那裡被打。」等語（見偵查卷第48頁），則以上開診斷證明
    書所載之傷勢，證人甲○○臉、手、腳均有受傷，該受傷部
    位一般人即能一望即知，倘當時證人甲○○確實有受傷，則
    前往處理之員警曾雄聖理應能看見，豈有還須證人甲○○告
    知受傷部位之理，是證人甲○○當時是否受有傷害，即非無
    疑。再者，證人丙○○於本院審理時證述：沒有看過父親打
    母親等語（見本院98年8 月5 日判筆錄），亦證被告所辯非
    虛。
  (四)依卷存國仁醫院診斷證明書上載：「雙側膝蓋、右小腿挫傷
    併腫痛、擦傷3 ㄨ1 公分，左側手部第3 手指擦傷0.5 公分
    ，頸部挫傷併腫痛」、「病人因上述傷害於民國97年11月01
    日14時42分至本院急診室就醫，於20時45分離院」等語，然
    此僅足以證明證人甲○○於97年11月1 日14時42分因傷就醫
    ，至其受傷之原因，尚無從依該診斷證明書認定之。又證人
    甲○○於本院審理時固證述：「（97年11月1 日下午1 時11
    分又是如何發生衝突？）也是一樣，我先生搶走我的鑰匙，
    不要讓我看小孩，在門外關我一、二小時，我只能在外面等
    待，出來後，我女兒在房間裡面，我在外面跟她相望，我那
    時沒有事情就在外面洗車，我先生說為何用我的水洗車，我
    就說我也幫你洗車，我就用水沖他的車子，後來我先生一直
    把車子發動，我怕他開車撞我車子，那時我先生有拿東西丟
    我，我也有拿水噴他，他就用水管壓我，讓我倒在地上受傷
    。（十一月一日被告如何傷害妳？）被告用車庫水管頂住我
    的脖子、下巴往後拉，當我推開被告，被告將我整個人往地
    上丟，我就跌倒受傷。」等語（見本院98年8 月26日審判筆
    錄），依偵查卷存監視光碟翻拍照片所示，被告與證人甲○
    ○間固有拉扯、壓制之行為，然此拉扯、壓制行為是否必然
    造成有上開之傷害，則仍有待證據認定之。本件依證人即前
    往處理之員警邱光雄於偵查中證述：「（到場時，甲○○有
    無遭毆？）沒有，沒有看到有流血，雙方都沒有提到打架的
    事。」等語（見偵查卷第49頁），則以上開診斷證明書所載
    之傷勢，證人甲○○膝蓋、小腿均有擦傷，自能明顯發覺，
    然證人甲○○竟未告知員警伊有受傷之情形，即與常理有違
    ，是證人甲○○當時是否受有傷害，即非無疑。
  (五)綜上所述，依檢察官所提出之證據未能證明被告確實有檢察
    官所指之傷害犯行，此外復查無其他證據證明被告有此部分
    之犯行，故被告被訴傷害犯行自屬不能證明，揆諸上開之說
    明，自應諭知被告無罪之判決，以免冤抑。
六、據上論斷，應依刑事訴訟法第301 條第1 項，判決如主文。
中    華    民    國    98    年    9     月    2     日
                  刑事第一庭    法  官  曾吉雄
以上正本證明與原本無異。
如不服本判決應於收受判決後10日內向本院提出上訴書狀，並
應敘述具體理由；其未敘述上訴理由者，應於上訴期間屆滿後
20日內向本院補提理由書（均須按他造當事人之人數附繕本）
「切勿逕送上級法院」。
中    華    民    國    98    年    9     月    2     日
                                書記官  卓春成


司法院資訊處製作；財團法人民間司法改革基金會備份。
